# 请教陈版：关于新金融工具准则下的公允价值变动

提问人：wwww学习 时间：2020-01-28 20:45:33
陈老师：
新年好！
A公司作为中间级合伙人投资于M基金，合伙协议约定A公司持股比例占认缴资本的12%，M基金投资标的公司N并持有其100%股权 。
A公司投资于M基金期间在优先级取得本金及合伙协议约定收益后，A公司按协议约定获取投资本金及约定收益，同时未来A公司有优先购买N公司股权的优先权。
A公司在新金融工具准则下，管理层根据管理金融资产的业务模式和合同现金流量特征，预计未来将优先收购N公司股权，因此A公司将其对M基金的投资 作为 以公允价值计量且变动计入当期损益的金融资产（FVPL）核算，同时列示在资产负债表中的 “其他非流动金融资产”中。
2019 年年底，A公司需要确认其对M基金投资的公允价值变动，因M基金的优先级、中间级和劣后级中仅有中间级A公司已经实缴全部认缴资本，其他优先级和劣后级均未全部缴纳认缴资本，至此，A公司实缴资本比例占全部实缴资本18%。
那么请问陈老师：
（ 1 ）A公司在确认对M基金投资公允价变动金额时应按实缴比例还是认缴比例确认？
（ 2 ）A公司在 2019 年 1 月 1 日已经将对M基金的投资作为 以公允价值计量且变动计入当期损益的金融资产（FVPL）重新列报，年审时如果审计师认为M基金公允价值变动较大，对利润表的将产生重大影响，那么年审会计师是否可以基于哪些合理的理由要求A公司将其对M基金的投资，调整为 按非交易性权益工具投资指定为FVOCI？如果可以应考虑哪些方面？
如果不可以那么A公司在全年各期报表中均未确认公允价值变动，仅在年底时依据M基金及其标的公司的审计、评估结果确认公允价值变动是否合理？
（ 3 ）A公司另外有一项对K公司的三无投资，在 2019 年 1 月 1 日新金融工具准则实施时已经持有 3 年，因 2019 年 1月 1 日A公司管理层计划于 2019 年度将其处理，并实际于 2019 年 7 月实际将其全部处置，A公司在 2019 年度将其直接作为交易性金融资产核算并列报，并未列示在 “其他非流动金融资产“是否可以？
初步分析：（ 1 ）和（ 2 ）恳请陈老师指教
（ 3 ）基于描述，因A公司管理层于 2019 年 1 月 1 日已经计划在本年度处置对K的投资并且当年已实际处置，A公司可以将其对K公司的投资作为交易性金融资产核算并列报。
感谢陈老师

回答人：chenyiwei
建议考虑以下问题：
1 、“M基金投资标的公司N并持有其100%股权”，这个投资标的是否一开始（M基金成立前）就确定的，除此之外没有其他投资？
2 、除了A公司以外，M基金的其他合伙人是否均无N公司相关行业的实业背景，而是纯财务投资人？
3 、A公司与N公司是否处于同一行业或者上下游行业，有无协同效应？
4 、日后A收购N股权的收购价格如何确定？能否保证其他合伙人的投资本金安全和取得约定收益？
5 、M基金的劣后级持有人的背景是什么？为何愿意作为劣后级？其投资本金的安全和约定收益（或保底收益）如何保证？
关键是：不要被A作为表面上中间级份额持有人的身份所迷惑，基于实质重于形式原则考虑A对该基金有无控制权。

提问人：wwww学习 时间：2020-01-30 10:24:25
请教陈版：
感谢陈老师的提示，经分析，截止报表日，M基金的优先级享有一票否决权，且对基金及其标的享有绝对控制权，虽然优先级和劣后级均为单纯财务投资人，但是优先级也在其本级和收益无法保证的情况下可以一票决定对投资标的N的处置权，目前从合伙协议约定层面无法判断A公司对基金M和标的公司N享有控制权。
那么请问陈老师，如果在无法证明A对基金控制的情况下，A公司将其对基金的投资在金融资产中按公允价值计量且变动计入当期损益的金融资产（FVPL）核算，那么：
（ 1 ）A公司在确认对M基金投资公允价变动金额时应按实缴比例还是认缴比例确认？
（ 2 ）对于此类基金投资，将其按公允价值计量且变动计入当期损益的金融资产（FVPL）核算时，其收到的收益分配是否直接计入当期损益，报表日公允价值变动也直接计入当期损益即可，即：
基金宣告收益时
借：其他应收款
贷：投资收益
报表日确认公允价值变动时：
借：交易性金融资产-M基金-公允价值变动损益
贷：公允价值变动损益
（ 3 ）如何理解准则中 将非交易性权益工具投资指定为FVOCI，且一经指定，不可撤销这段表述？
（ 4 ）年审时，年审会计师是否可以基于哪些合理的理由要求A公司将其对M基金的投资，调整为 按非交易性权益工具投资指定为FVOCI？如果可以应考虑哪些方面？
初步分析：
（ 1 ）A公司在判断对M基金投资公允价变动金额应按实缴比例还是认缴比例确认时，应首先遵循合伙协议约定，如果合伙协议约定，A公司享有的权益按出资额为基础，那么应该按实缴，如果合伙协议约定按认缴为基础，那么按认缴；如果合伙协议未约定的，按遵循公司法要求按实缴。
（ 2 ）对基金类股权的投资，如果将其作为FVPL核算，应按按上述处理，未来基金退出或转让时，将计入公允价值变动损益的金额转入投资收益。
（ 3 ）对“非交易性权益工具投资指定为FVOCI，且一经指定，不可撤销”这段，可以理解为只要是将非交易性权益工具投资指定为FVOCI，以后无论何时都不能将其转换为FVPL核算或摊余成本核算。
（ 4 ）对于A公司投资的 M基金，因未来A公司很可能会收购标的公司N，A公司业务模式（持有意图）并不符合“非交易性”的特征，最终是肯定要出售变现的，因此不能将其按FVPL核算的基金投资转换指定为FVOCI核算。
非常感谢陈老师！

回答人：chenyiwei
如果A对M基金无控制或重大影响的判断成立，则你的理解合理。但个人仍有很大疑虑。